【裁判字號】    89,易,377
【裁判日期】    890719
【裁判案由】    竊盜等
【裁判全文】
臺灣板橋地方法院刑事判決                          八十九年度易字第三七七號
    公  訴  人  臺灣板橋地方法院檢察署檢察官
    被      告  己○○
右列被告因竊盜等案件，經檢察官提起公訴（八十八年度偵字第二一七五二號），本
院判決如左：
    主  文
己○○無罪。
    事  實
一、公訴意旨略以：被告己○○意圖為自己不法之所有，於民國八十七年六月間某日
    中午，騎乘其所有之ＤＱＷ─一二三號（起訴書誤載為ＩＱＷ─一二三號）機車
    至台北縣中和市○○路二八七巷口丙○○所經營之鐵工廠內，竊取工廠內之銅線
    ，得手後為附近民眾發現，被告己○○不及將其前開機車騎走，即匆忙逃逸。嗣
    被告己○○明知前開機車並未失竊，仍於八十七年十一月八日，向轄區之台北縣
    警察局中和分局中和派出所，謊報前開機車失竊，而未指明犯人請求協助偵查竊
    盜嫌犯誣告他人犯罪。因認被告己○○涉有刑法第三百二十條第一項之竊盜罪嫌
    及同法第一百七十一條第一項之誣告罪嫌云云。
二、按犯罪事實應依證據認定之，無證據不得推定其犯罪事實，又不能證明被告犯罪
    者，應諭知無罪之判決，刑事訴訟法第一百五十四條、第三百零一條第一項定有
    明文。所謂認定犯罪事實之證據，係指足以認定被告確有犯罪行為之積極證據而
    言，該項證據自須適合於被告犯罪事實認定，始得採為斷罪資料。又苟未能發現
    相當證據，或證據不足以證明，自不能以推測或擬制之方法，以為裁判基礎，亦
    分別有最高法院二十九年度上字第三一０五號及同院四十年度台上字第八六號判
    例意旨可資參照。
三、公訴人認被告己○○涉有前揭罪嫌，無非以證人甲○○、乙○○、戊○○之證詞
    、贓物領據及車輛竊盜、車牌失竊資料個別查詢報表以為論據。訊據被告己○○
    堅決否認有竊盜及誣告行為，辯稱：伊所有ＤＱＷ─一二三號機車於八十七年十
    一月七日停放在中山路二段二五二號前，旋於同年月八日凌晨四、五時發現機車
    失竊，並由友人陪同前往中和派出所報案，伊並沒有於八十七年六月間前往台北
    縣中和市○○路二八七巷口竊取銅線，而將機車遺留現場等語。
四、經查：
    （一）本件係因證人甲○○於八十八年六月十九日上午十時五十分許，騎乘粘智
          富於八十七年十一月七日已報案失竊之ＤＱＷ─一二三號輕機車，行經台
          北縣中和市○○路三五六巷十一號前，為警查獲其騎乘贓車後，始經證人
          甲○○指證被告涉嫌前揭竊盜及誣告行為，惟證人甲○○本身即為被告所
          有車號ＤＱＷ─一二三號機車竊盜案之涉嫌人，其為指證，不無為己脫罪
          之虞，是仍應調查其他證據，以查其證詞是否與事實相符，尚難遽採為不
          利於被告之認定。
    （二）又證人乙○○於偵查中係證稱：當天伊去鐵工廠前的廟裡找戊○○，謝國
          生的母親告訴伊說有人偷鐵工廠的銅線，伊就站在竊賊的機車旁等侯，竊
          賊看到伊就將手中的銅線丟掉，要騎走他的機車，伊就出手打他，他就逃
          走，過了幾分鐘，他又回來想騎機車，看見伊還在，就趕緊走了，後來機
          車就一直停在該處沒騎走，當初行竊之人有戴安全帽，伊沒看清楚是否被
          告，當時甲○○有在現等語（見八十八年度偵字第一七０六二號偵查卷第
          十四頁背面），而證人戊○○於偵查中亦證稱：當天中午左右，伊要去買
          便當發現竊賊來偷銅線，他偷了之後隔沒多久又來偷第二次，剛好乙○○
          來找伊，伊就告訴他，當初行竊的人戴安全帽伊沒看清楚是否被告，當時
          甲○○有在現場等語（見八十八年度偵字第一七０六二號偵查卷第十四頁
          背面），是知證人乙○○、戊○○之證詞，充其量僅能證明「丙○○」所
          經營鐵工廠曾經遭竊之事，並不能明確指認被告即是當日之竊賊，則渠等
          二人證詞，尚不足以證明被告有竊盜之行為。
    （三）另證人甲○○雖於警訊時證稱：該部ＤＱＷ─一二三號輕機車是伊於五、
          六個月前在伊老板丙○○（年籍不詳）家門口前發現有一名竊賊侵入偷電
          線，被伊發現後該名竊賊則逃逸，留下該部機車，伊則把它扣留下來等語
          （見八十八年度偵字第一五二五三號偵查卷第四頁及背面），及稱：大約
          八十七年六月間，位於中和市○○路二八七巷十二號之廢五金拆解工廠遭
          竊賊侵入，該竊賊行竊時，伊並未親眼看見，但伊是聽聞隔壁鄰居說有小
          偷，並且該名竊賊已竊取得逞，欲翻越門牆離開時，才遭人發覺，當時伊
          便順勢追打該名竊賊，該名竊賊逃跑時，因情況緊急，來不及將其所騎乘
          之機車騎走，伊認得該機車之車主（即指己○○）即是所追打的那名竊賊
          等語（見八十八年度偵字第一五二五三號偵查卷第五頁至第六頁），嗣於
          偵查時又證稱：八十七年六、七月間，在中和市○○路二八七巷口廢五金
          工廠工作地點，發現有人行竊馬達內之紅銅線，伊和伊叔叔乙○○，發現
          竊賊要抓他時，他急忙逃跑，遺留ＤＱＷ─一二三號機車，丙○○當時不
          在場，但伊等回來有向丙○○太太報告，但丙○○說給竊賊一個機會，才
          沒報警，但竊賊都沒來牽車等語（見八十八年度偵字第一五二五三號偵查
          卷第二十三頁背面及第二十四頁），復於本院審理時證稱：當天是戊○○
          和他媽媽看到被告進去丙○○的工廠裡面拿過一次，又回來拿第二次，車
          子停在工廠前面，那時伊剛好經過那邊，戊○○跟伊說有小偷，伊就在機
          車旁等他，被告出來後伊等就要抓他，結果被他跑掉了，當時一起抓小偷
          的有伊與戊○○、乙○○，當天小偷應該沒有戴安全帽，從小偷跑出來到
          跑掉，之間約有十幾分鐘，伊有幫忙抓，所以伊有看到小偷，就是被告，
          當時丙○○不在，都是他妹妹處理，想說如果小偷來，機車讓他牽回去就
          好等語（見本院八十九年六月二十日訊問筆錄），而對被告曾前往台北縣
          中和市○○路二八七巷十二號行竊，並遺留車號ＤＱＷ─一二三號機車於
          現場之事指證歷歷，惟衡諸常情，鐵工廠遭竊當時為八十七年六、七月間
          ，至八十八年六月十九日證人甲○○騎乘ＤＱＷ─一二三號失竊贓車遭警
          查獲之時，已相隔一年，而證人甲○○亦自承從小偷跑出來到跑掉之間約
          有十幾分鐘，則在當時竊賊急忙逃跑之狀況下，證人甲○○應無太多機會
          足以正視竊賊面貌，然證人甲○○竟仍能於相隔一年之時間後明確指認被
          告即為當日之竊賊，其為指認，顯悖於常情，要非無疑。況且，依據前揭
          證人乙○○與戊○○之證詞，可知竊賊當日戴有安全帽，渠等二人並無法
          看清楚竊賊面貌，證人甲○○又如何能透過安全帽記憶竊賊長相並指認為
          被告本人？益徵其為指證，並非足採。
    （四）再者，證人乙○○於本院審理時已改稱：伊與甲○○是朋友而已，八十七
          年六月間某日伊從鐵工廠經過，伊要去找一個叫阿生的朋友，伊聽到有人
          說在鐵工廠那裡有人在偷東西，伊就跑出去追那個竊賊，那個人跑掉，機
          車放在旁邊，伊聽說竊賊有先搬走一趟東西，這次被追是搬第二趙，當時
          竊賊戴白色安全帽，伊沒有看到長相，當時甲○○不在場，在場的有阿生
          等語（見本院八十九年五月二十三日訊問筆錄），則證人甲○○是否確曾
          在場參與追捕竊賊，洵屬可疑。況且，證人乙○○、戊○○、甲○○均證
          稱「丙○○」並未向警方報案其鐵工廠遭竊之事，而經本院向戶政機關查
          詢結果，亦未有「丙○○」之人設籍於台北縣中和市○○路二八七巷十二
          號，有電話查詢紀錄表在卷可憑，則是否確有「丙○○」之人，是否其所
          經營之鐵工廠曾經遭竊，究係遭竊何物，均無法查證確認，要難證明被告
          有何竊盜之不法行為。
    （五）又證人林重佑亦於偵查時證稱：八十七年年底時某天，己○○先來找伊，
          伊要一起開車出去，他將機車先騎到伊朋友在中和市○○路住處附近之便
          利商店前停放，伊等在隔天凌晨回來，己○○要去便利商店牽機車，發現
          機車不見了，伊就帶他一起去派出所報案等語（見八十八年度偵字第一七
          ０六二號偵查卷第二十八頁背面），核與台北縣警察局車輛失竊電腦輸入
          單內所載車號ＤＱＷ─一二三號輕機車失竊地點、時間及報案時間為八十
          七年十一月八日凌晨四時等情相符（見八十八年度偵字第一五二五三號偵
          查卷第十五頁），另證人丁○○亦於本院審理時具結證稱：伊在中和經營
          高野騎士百貨精品店，被告常到伊店裡與其他客人聊天談車子的事情，被
          告在伊店內維修機車已經有四、五年了，八十七年六月至十二月間被告亦
          曾騎乘一部機車到伊店內維修等語（見本院八十九年五月二十三日訊問筆
          錄），並當庭指認該車號ＤＱＷ─一二三號輕機車照片，即為被告於八十
          七年六月到十二月間所騎乘至伊店內維修之機車無誤，則被告所辯其所有
          機車係八十七年十一月八日凌晨始發現失竊等語，並非不可採信。況且，
          倘若被告所有ＤＱＷ─一二三號機車係於八十七年六、七月間前往「黃坤
          山」之鐵工廠行竊不成遺留於現場，被告何須於相隔四、五月後，始於八
          十七年十一月八日凌晨四時，前往派出所報案機車失竊？其顯悖乎常理之
          甚，益徵被告所辯稱未前往行竊鐵工廠之詞，應堪採信。是被告於八十七
          年十一月八日凌晨四時許，前往台北縣警察局中和分局報案機車失竊，應
          未有故意誣告之行為。
    （六）至贓物領據及車輛竊盜、車牌失竊資料個別查詢報表，充其量僅能證明該
          ＤＱＷ─一二三號輕機車為被告己○○報案失竊及領回機車，並無法證明
          被告有任何竊盜或誣告之行為。
    （七）綜上所陳，尚不能僅憑證人甲○○、乙○○、戊○○可疑且不明確之證詞
          及贓物領據及車輛竊盜、車牌失竊資料個別查詢報表，遽認被告有竊盜、
          誣告之犯行，此外復查並無其他積極證據足資認定被告有被訴之犯行，揆
          諸前揭說明，自應為被告無罪之諭知。
據上論斷，應依刑事訴訟法第三百零一條第一項，判決如主文。
本案經檢察官郭緯中到庭執行職務
中      華      民      國    八十九    年      七      月      十九    日
                                    台灣板橋地方法院刑事第六庭
                                        法   官   葉  靜  芳
右正本證明與原本無異。
如不服本判決，應於判決送達後十日內向本院提出上訴狀 。
                                          書記官  黃  大  千
中      華      民      國    八十九    年      七月     二十四   日


司法院資訊處製作；財團法人民間司法改革基金會備份。
